---
title: "Lab 02 - Plastic waste"
author: "Élodie Lefebvre"
date: "22 septembre 2025"
output: github_document
---

## Chargement des packages et des données

```{r load-packages, message=FALSE}
library(tidyverse) 
```

```{r load-data, message=FALSE}
plastic_waste <- read_csv("data/plastic-waste.csv")
```

Commençons par filtrer les données pour retirer le point représenté par Trinité et Tobago (TTO) qui est un outlier.

```{r filter-data, message=FALSE}
plastic_waste <- plastic_waste %>%
  filter(plastic_waste_per_cap < 3.5)
```


## Exercices

### Exercise 1

```{r plastic-waste-continent}
ggplot(data = plastic_waste, aes(x = plastic_waste_per_cap)) + 
               geom_histogram(binwidth = 0.2) +
 facet_grid(. ~ continent)
```

### Exercise 2

```{r plastic-waste-density}
ggplot(plastic_waste, aes(x = plastic_waste_per_cap)) +
         geom_density() 
ggplot(plastic_waste, aes(x = plastic_waste_per_cap, color = continent)) +
         geom_density() 
ggplot(plastic_waste, aes(x = plastic_waste_per_cap, color = continent, fill = continent)) +
         geom_density() 
ggplot(plastic_waste, aes(x = plastic_waste_per_cap, color = continent, fill = continent)) +
         geom_density(adjust = 1, 
               alpha = 0.4) 
```

Les réglages de couleurs dépendent des variables, alors que les réglages de transparence s'appliquent à toutes les variables. C'est pourquoi la couleur est dans aes et que la transparence est dans geom_density

### Exercise 3

Boxplot:

```{r plastic-waste-boxplot}
ggplot(plastic_waste, aes(x = continent,
                  y = plastic_waste_per_cap)) +
  geom_boxplot()
```

Violin plot:

```{r plastic-waste-violin}
ggplot(plastic_waste, aes(x = continent,
                  y = plastic_waste_per_cap)) +
  geom_violin()
```

Le violin plot permet de voir la distribution complète des données, ce que ne permet pas box plot

### Exercise 4


```{r plastic-waste-mismanaged}
ggplot(plastic_waste, aes(x = plastic_waste_per_cap,
                  y = mismanaged_plastic_waste_per_cap, color = continent)) +
  geom_point()
```
plus le nombre de déchets générés est grand, le nombre de déchets non gérés a tendance à augmenter aussi

### Exercise 5


```{r plastic-waste-population-total}
ggplot(plastic_waste, aes(x = total_pop,
                  y = plastic_waste_per_cap)) +
  geom_point()
```

```{r plastic-waste-population-coastal}
ggplot(plastic_waste, aes(x = coastal_pop,
                  y = plastic_waste_per_cap)) +
  geom_point()
```

Non, les relations entre les deux paires de variables semblent être équivalentes.

## Conclusion

Recréez la visualisation:

```{r recreate-viz}
ggplot(plastic_waste_coastal <- plastic_waste %>% 
  mutate(coastal_pop_prop = coastal_pop / total_pop) %>%
  filter(plastic_waste_per_cap < 3), aes(x = coastal_pop_prop,
                  y = plastic_waste_per_cap)) +
  geom_point(aes(color = continent)) +
  geom_smooth(color = "black")
```
La courbe est plutôt horizontale, ce qui signifie qu'il n'y a pas de relation significative entre le nombre de déchets plastiques produits et le ratio de personnes habitants sur les côtes/population totales des pays